【裁判字號】    90,訴,595
【裁判日期】    900430
【裁判案由】    毒品危害防制條例
【裁判全文】
臺灣板橋地方法院刑事裁定                            九十年度訴字第五九五號
    公  訴  人  臺灣板橋地方法院檢察署檢察官
    被      告  甲○○
右列被告因違反毒品危害防制條例案件，經檢察官提起公訴（九十年度毒偵字第二五
三號），本院判決如左：
    主  文
甲○○連續施用第一級毒品，累犯，處有期徒刑拾月。扣案之海洛因肆包（驗餘淨重
柒點伍壹公克，包裝重貳點肆肆公克）、壹包（驗餘淨重零點零公克，包裝重零點
肆壹公克）均沒收銷燬之。
    事  實
一、甲○○前於民國八十四年間、八十五年間分別因違反麻醉藥品管理條例、藥事法
    案件，經臺灣臺北地方法院各判處有期徒刑七月、七月確定，應執行有期徒刑一
    年一月；又於八十五年間、八十六年間分別因違反同條例、偽造文書案件，經同
    上法院各判處有期徒刑七月、六月確定，應執行一年，以上合併於八十七年十一
    月二十六日因縮短刑期假出監，於八十八年三月二十九日縮刑期滿執行完畢。仍
    不知悔改，前又因施用第二級毒品安非他命案件，經臺灣基隆地方法院以八十九
    年度毒聲字第五四三號裁定送觀察、勒戒後，無繼續施用毒品之傾向，而由臺灣
    基隆地方法院檢察署檢察官於八十九年四月三十日以八十九年度毒偵緝字第一七
    一號處分不起訴確定。詎甲○○於五年內，又基於概括之犯意，自八十九年六月
    二十二日起至同年十月十五日上午八時許，分別在基隆市○○路十一巷二號三樓
    住處、臺北市○○區○○街二０八號五樓之十一友人孫志英住處及臺北縣板橋市
    ○○街二十五巷五號三樓友人綽號「凱玲（或林）」住處內，以將第一級毒品海
    洛因摻入香煙絲內，再點火吸用之方式，連續施用海洛因多次。其間先於八十九
    年六月二十三日凌晨一時十分許，經警於上址孫志英住處內查獲，並扣得非其所
    有而係另一友人李雅惠所有之安非他命二包（共淨重五十二點四公克）、海洛因
    （淨重三十公克）、吸食器一組、電子秤、酒精燈各一個、大麻（淨重０．九公
    克）及分裝勺一支；又於八十九年十月十六日晚上七時三十分許（起訴書誤載為
    同年月十五日），經警在上址「凱玲（或林）」住處前查獲邱文彬，經其供述再
    於該住處內扣得甲○○與凱玲（或林）合資購買供施用之海洛因四包（查獲時毛
    重共約九．八公克，淨重約七．四公克，經送驗後始知實際淨重七．五一公克，
    包裝重二．四四公克）及非供犯本罪所用之安非他命數包（共毛重四０四．四公
    克，淨重三八二．八公克）、一包（毛重三十七公克，淨重三十五．六公克）、
    大麻二包（共毛重三十一．五公克，淨重二十九．二公克）、五十四支、安非他
    命吸食器乙組、分裝袋一四五個、封口機一台、捲煙紙三盒、捲煙器一個，適甲
    ○○前來此處，亦經警查獲，並在其身上扣得與凱玲（或林）合資購買供施用之
    海洛因一包（查獲時毛重０．四公克，淨重約０．一公克，經送驗後始知實際淨
    重０．０三公克，包裝重０．四一公克）及非供犯本罪所用之安非他命一包（毛
    重八．八公克，淨重七．八公克）（起訴書漏載前開扣案物品），其復經本院以
    八十九年度毒聲字第六０五五號裁定送觀察、勒戒後，仍有繼續施用毒品之傾向
    。
二、案經臺北縣警察局三重分局報請臺灣士林地方法院檢察署檢察官呈請臺灣高等法
    院檢察署核轉臺灣板橋地方法院檢察署檢察官偵查起訴。
    理  由
一、右揭事實，業據被告甲○○於本院審理中坦承不諱，並有海洛因四包（查獲時毛
    重共約九．八公克，淨重約七．四公克）、一包（查獲時毛重約０．四公克，淨
    重０．一公克）扣案可資佐證，而此扣案海洛因經送請法務部調查局以化學呈色
    法及氣相層析質譜儀分析法檢驗結果，確為毒品海洛因，且其實際淨重分別為七
    ．五一公克，包裝重二．四四公克（四包者）及０．０三公克，包裝重０．四一
    公克（一包者），此有該局鑑定通知書二紙在卷可稽；再被告於八十九年六月二
    十三日經警查獲後所採集之尿液檢體，經送往臺北縣衛生局以化學薄層層析法及
    酵免疫分析法檢驗結果，雖未檢驗出海洛因代謝物嗎啡陽性反應，此有該局尿液
    煙毒檢驗成績書乙紙附卷可稽，惟檢察官為求明確，乃將被告驗餘尿液再送請法
    務部調查局複驗，經該局以螢光偏極免疫分析法篩檢，又以氣相層析分析法及氣
    相層析質譜儀分析法確認之結果，確有嗎啡陽性反應，有該調查局另一檢驗通知
    書在卷可按，是被告查獲時所採集之尿液檢體，經先後送驗，固有上開不同之檢
    驗結果，然法務部調查局所採用之「氣相層析質譜儀」，包括「氣相層析儀」和
    「質譜儀」兩部分。「氣相層析儀法」是將物質氣化後，再經分析管分離，由於
    各種物質之沸點及對管柱之吸附力不同，再經過檢測器測定後，表現出不同的滯
    留時間，利用滯留時間來判斷是何種物質。此種判斷方法須事先做好各種物質之
    分離研究，以避免不同的物質有相同的滯留時間，而產生誤判；另「質譜儀」部
    分為其檢測器，能將物質撞擊成碎片，記錄其質譜圖，因此在物質判斷上有若指
    紋鑑定，故在物質判斷上比氣相層析法正確。是以理論上，如果扣除人為因素不
    計的話，以「氣相層析質譜儀」的精確度接近百分之百。易言之，「氣相層析質
    譜儀」發生假陽性錯誤的可能性極低（行政院國軍退除役官兵輔導委員會台北榮
    民總醫院八十三年三月一日（八三）北總內字第一八五號函意旨參照）。從而，
    法務部調查局所採用之「氣相層析質譜儀分析法」，較臺北縣衛生局採用之檢驗
    方法為精確，自應以法務調查局之檢驗結果較為可採；又被告於八十九年十月十
    六日晚上七時三十分許經警查獲後所採集之尿液檢體，經送往臺北市立療養院以
    酵素免疫分析法、薄層層析法檢驗結果，未檢驗出嗎啡陽性反應，此有該院八十
    九年十一月一日尿液檢驗報告書一紙在卷足徵，惟：依有關文獻報導，海洛因經
    注射入人體後，約百分之八十於二十四小時內自尿中排出，一般而言，尿液中能
    否驗出嗎啡陽性反應與其投與量、投與途徑、採尿時間、個人體質及檢驗方法之
    靈敏度有關，國外曾有文獻報導注射六毫克之海洛因鹽酸鹽，其代謝物嗎啡之平
    均可檢出之時限約為二十六小時（行政院衛生署藥物食品檢驗局八十一年九月八
    日（八一）藥檢壹字第八一一四八八五號函參照），被告既供稱最後施用海洛因
    之時間為八十九年十月十五日上午八時許，則此施用之時間距查獲時間即同年月
    十六日晚上七時三十分許，已逾二十六小時，依據上開檢驗局函示之說明，被告
    之尿液檢體自無法驗出有嗎啡之陽性反應，而參酌被告於查獲時又有供海洛因扣
    案可資佐證，堪信其有關施用海洛因至八十九年十月十五日上午八時許之自白，
    與事實相符而堪採信；另被告前因施用第二級毒品安非他命案件，經臺灣基隆地
    方法院以八十九年度毒聲字第五四三號裁定送觀察、勒戒後，無繼續施用毒品之
    傾向，而由臺灣基隆地方法院檢察署檢察官於八十九年四月三十日以八十九年度
    毒偵緝字第一七一號處分不起訴確定，其於八十九年十月十六日經警查獲後同因
    施用毒品行為，經本院再以八十九年度毒聲字第六０五五號裁定送觀察、勒戒後
    ，仍有繼續施用毒品之傾向，此該檢察官不起訴處分書、本院上開裁定及臺灣台
    北看守所附設勒戒處所有無繼續施用毒品傾向證明書各一件在卷可憑，足認被告
    於五年內再犯施用毒品罪，經觀察、勒戒後，仍有繼續施用毒品傾向。罪證明確
    ，被告犯行洵堪認定。
二、按毒品危害防制條例業於八十六年十月三十日經立法院三讀通過，經總統於八十
    七年五月二十日公布施行，自同年月二十二日起生效，該條例已將海洛因列為第
    一級毒品管制，自不得非法製造、運輸、販賣、轉讓、施用或持有，被告違反此
    項規定，施用第一級毒品海洛因之行為，核係觸犯同條例第十條第一項之施用第
    一級毒品罪。又被告持有海洛因之低度行為，應為其施用之高度行為所吸收，不
    另論罪。再被告先後多次施用海洛因之犯行，時間緊接，所犯又係構成犯罪要件
    相同之罪名，顯係基於概括犯意為之，為連續犯，應依刑法第五十六條規定以一
    罪論，並加重其刑。至公訴人雖僅起訴被告自八十九年六月二十二日起至同年九
    月間止之施用海洛因之行為，惟其於本案所認定之其餘期間內尚有相同犯行，已
    如前述，而此部分犯行與公訴人起訴部分有連續犯裁判上一罪之關係，應為起訴
    效力所及，本院自應一併予以審理。末查：被告曾前於八十四年間、八十五年間
    分別因違反麻醉藥品管理條例、藥事法案件，經臺灣臺北地方法院各判處有期徒
    刑七月、七月確定，應執行有期徒刑一年一月；又於八十五年間、八十六年間分
    別因違反同條例、偽造文書案件，經同上法院各判處有期徒刑七月、六月確定，
    應執行一年，以上合併於八十七年十一月二十六日因縮短刑期假出監，於八十八
    年三月二十九日縮刑期滿執行完畢，此有臺灣高等法院檢察署刑案紀錄簡覆表在
    卷足徵，其受有期徒執行完畢後五年以內再犯有期徒刑以上之本罪，為累犯，應
    依法遞加重其刑。爰審酌被告之品行、智識程度、施用海洛因命戕害身心、對社
    會治安可能之危害程度甚鉅、其吸用之期間長短、次數，及前因施用毒品經送觀
    察、勒戒，無施用傾向，經不起訴後，猶不思戒解革除惡習，仍一再施用，而遭
    警查獲二次，洵不足取，惟其犯罪後尚能坦承犯行等一切情狀，量處如主文所示
    之刑，以示懲儆。至扣案之海洛因四包（驗餘淨重七．五一公克，包裝重二．四
    四公克）、一包（驗餘淨重０．０三公克，包裝重０．四一公克），係被告與友
    人「凱玲（或林）」合資購買供施用之毒品，業據其陳明在卷，爰依毒品危害防
    制條例第十八條第一項前段規定，不問屬於犯人與否，均沒收銷燬之；惟事實欄
    所載其餘扣案毒品或物品，或非被告所有，或非供犯本罪所用之物，毒品部分又
    未經檢察官聲請宣告沒收，自均無從於本案中諭知沒收或沒收銷燬。
據上論斷，應依刑事訴訟法第二百九十九條第一項前段，毒品危害防治條例第十條第
一項、第十八條第一項前段，刑法第十一條前段、第五十六條、第四十七條，判決如
主文。
本案經檢察官到許景森庭執行職務。
中      華      民      國       九十       年     四     月    三十    日
                                      臺灣板橋地方法院刑事第三庭
                                          法  官  趙  義  德
右正本證明與原本無異。
如不服本判決應於送達後十日內向本院提出上訴狀。
                                          書記官  張  慧  玲
中      華      民      國       九十       年     五     月     四     日
附錄本案論罪科刑法條全文：
毒品危害防制條例第十條第一項：
施用第一級毒品者，處六月以上五年以下有期徒刑。


司法院資訊處製作；財團法人民間司法改革基金會備份。
